臺灣高等法院民事判決　　　　　　　　　93年度家上字第20號
上　訴　人　乙　○
訴訟代理人　陳錦芳律師
上　訴　人　甲○○
訴訟代理人　張玉希律師
複　代理人　韓世祺律師
上列當事人間請求分配剩餘財產等事件，兩造對於中華民國92年
10月17日臺灣士林地方法院91年度家訴字第16號第一審判決提起
上訴，經本院於中華民國94年5月10日言詞辯論終結，判決如下
：
    主  文
原判決關於命上訴人甲○○給付超過新台幣壹佰捌拾玖萬壹仟零
參拾參元本息部分，及該部分假執行之宣告，暨訴訟費用之裁判
均廢棄。
上開廢棄部分，上訴人乙○在第一審之訴及假執行之聲請均駁回
。
上訴人甲○○其餘上訴駁回。
上訴人乙○之上訴駁回。
第一、二審訴訟費用由上訴人甲○○負擔十分之六，餘由上訴人
乙○負擔。
    事實及理由
一、上訴人即被上訴人乙○（下稱乙○）主張：其與被上訴人即
    上訴人甲○○（下稱甲○○）原係夫妻，於民國（下同）72
    年12月19日結婚，嗣經原法院以88年度婚字第135號、本院
    90年度家上字第2號判決判准兩造離婚（下稱系爭離婚判決
    ），於90年7月31日確定。因兩造於婚姻關係存續中未約定
    夫妻財產制，應以法定財產制（即聯合財產制）為夫妻財產
    制，爰依91年修正前民法第1030條之1規定請求分配夫妻剩
    餘財產。查兩造婚姻關係消滅時，甲○○之原有財產有：(一)
    坐落台北市○○路○段407號3樓房地（下稱系爭內湖路房地
    ），經鑑價為新台幣（下同）813萬5千元。(二)甲○○先後於
    90年1月19日、90年7月26日以系爭內湖路房地向國泰人壽保
    險股份有限公司（下稱國泰人壽公司）分別貸款150萬元及
    100萬元，合計250萬元，亦屬其於婚姻關係存續中取得之原
    有財產。(三)二部汽車經鑑價合計為39萬元。(四)存款合計
    22,797元。甲○○於婚姻關係存續中所負之債務僅有向國泰
    人壽公司之借款債務2,430,472元，故其剩餘財產為
    8,617,325元。乙○之原有財產有：(一)坐落台北市○○路○段
    30巷32號8樓房地（下稱系爭成功路房地），經鑑價為526萬
    8千元。(二)存款為385,714元。乙○所負債務有：(一)系爭內湖
    路及成功路房地之銀行抵押貸款合計2,854,022元。(二)系爭
    成功路房屋管理費16,335元，故乙○之剩餘財產為
    2,783,357元，兩造剩餘財產之差額為5,833,968元，爰請求
    甲○○給付2,918,777元。退步言，兩造皆為中學教員，有
    固定收入，惟甲○○浪費成性，迄至兩造離婚判決確定時止
    ，上開銀行貸款均由乙○繳納，而甲○○為規避分配財產之
    請求，於系爭離婚判決確定前之90年1月及7月，以系爭內湖
    路房地向國泰人壽公司抵押貸款250萬元，故若平均分配剩
    餘財產，對乙○顯失公平，爰請求依民法第1030條之1第2項
    規定酌減甲○○之分配額等語。原審為乙○一部勝訴、一部
    敗訴之判決，判命甲○○應給付乙○2,281,798.5元，及自
    91年4月23日起算之法定遲延利息，並駁回乙○其餘請求。
    乙○就其敗訴部分不服，提起上訴，聲明：(一)原判決關於駁
    回乙○後開第二項之訴及該部分假執行之聲請部分廢棄。(二)
    甲○○應再給付乙○636,978.5元，及自91年4月23日起至清
    償日止，按年息5%計算之利息。(三)願供擔保請准宣告假執行
    。對於甲○○之上訴則聲明駁回上訴。
二、甲○○則以：乙○名下財產淨值超過甲○○，對甲○○並無
    任何剩餘財產分配請求權。又系爭離婚判決判命甲○○賠償
    乙○60萬元及本院88年訴易字第60號判決判命甲○○給付乙
    ○30萬元，其事實均發生於婚姻關係存續期間，理應屬甲○
    ○之債務。又法院如認乙○仍有剩餘財產分配請求權時，因
    兩造均係教職人員，收入有限，而兩造名下之財產係因甲○
    ○利用閒暇時間從事美術創作所累積而來，故乙○要求平分
    剩餘財產，顯然不公，爰請求酌減乙○之分配額等語，資為
    抗辯。原審為甲○○一部勝訴、一部敗訴之判決，甲○○就
    其敗訴部分不服，提起上訴，並聲明：(一)原判決不利於甲○
    ○部分廢棄。(二)廢棄部分，乙○在第一審之訴及假執行之聲
    請均駁回。對於乙○之上訴，則聲明：(一)上訴駁回。(二)如受
    不利之判決，請准供擔保免為假執行。
三、乙○主張兩造於72年12月19日結婚，嗣乙○於88年間訴請離
    婚，經原法院以88年度婚字第135號、本院90年度家上字第
    2號判決離婚，並於90年7月31日確定，而兩造於婚姻關係存
    續中並未約定夫妻財產制等情，為甲○○所不爭執，並有上
    開民事判決、確定證明書、戶籍謄本等件附卷為憑（見原審
    卷第12至42、80、81頁），是乙○主張兩造之聯合財產關係
    於90年7月31日消滅一節，堪信為真正。
四、按聯合財產關係消滅時，夫或妻於婚姻關係存續中所取得而
    現存之原有財產，扣除婚姻關係存續中所負債務後，如有剩
    餘，其雙方剩餘財產之差額，應平均分配；但因繼承或其他
    無償取得之財產，不在此限；依前項規定，平均分配顯失公
    平者，法院得酌減其分配額，91年6月26日修正前民法第
    1030條之1第1、2項定有明文。茲就兩造於其聯合財產關係
    消滅時之剩餘財產計算如下：
　(一)甲○○部分：
  1.查系爭內湖路房地係甲○○於婚姻關係存續中所取得而現存
    之財產一節，為兩造所不爭執，並有建物登記謄本、土地登
    記謄本附卷為證（見原審卷第43至46頁），堪信為真正。
    (1)該房地經兩造合意之鑑定機關台北市建築師公會鑑定結果
      認：鑑定標的物位於台北市○○路○段，接近內湖與大
      直交壤處，為內湖較早期開發區域，使用分區為住宅區，
      居住型態屬於寧靜的西湖生活圈。經實地察訪標的物近鄰
      地區得悉：其所面臨路段雖看似僻靜，但因對面新興廠辦
      大樓林立，類似標的物等直接面臨內湖路的大樓住宅有變
      更為辦公用途之潛在需求，也對房價有拉抬效應。捷運
      內湖線將採高架方式通過內湖路，路軌約三層樓的高度對
      於標的物視野及居住品質有不良影響；將來最接近的港墘
      站設在內湖高工前，步行約需15分鐘行程。本建物格局
      為典型的三房兩廳住宅，室內陳設相當溫馨。約建於78年
      6 月間，迄鑑定價格日期90年7月之屋齡為12年，早期公
      寓大廈極低之公共設施比率及大面積的土地持分使其價格
      結構相當穩固，但相對地在交易時須承擔較高額的增值稅
      。標的物門牌雖為內湖路1段，且在樓下均為店舖，但出
      入的梯間設置於大樓背面，樓上住戶須經由411巷轉入大
      樓後院才能到達電梯間，稍嫌不便。綜合分析結果，推定
      本標的物（含房屋及坐落基地）於90年7、8月間之合理單
      價為201,400元/坪，總價747萬元（土地增值稅為
      1,387,602 元）等情，有該公會鑑定報告可稽（證物外放
      ）。則依上開鑑定結果，扣除土地增值稅後，內湖路房地
      於90年7、8月間之房屋淨值為6,082,398元。
    (2)乙○雖於原審自行委託台企資產鑑定顧問有限公司就系爭
      內湖路及成功路房地進行鑑價，而其鑑定結果認系爭內湖
      路房地總價為8,135,000元（未扣除土地增值稅），成功
      路房地總價為5,268,000元（未扣除土地增值稅），並據
      提出該鑑定報告附卷為證（證物外放）。惟查，該公司係
      受乙○個人委託而為鑑價，是甲○○質疑其鑑定結果是否
      立於客觀公正之立場所為，尚非無據。又該公司鑑定人馬
      俊峰到庭證稱：其係考量上開房地整體環境，參酌其他附
      近房屋價格，以接近市場價格而為評估。屋況會影響房價
      ，但其並未進入上開房屋查看內部狀況，亦不瞭解房屋頂
      樓使用情形，且未考量房屋內部及頂樓因素，僅依大樓外
      觀而為評估等語（見原審卷第215至217頁）。對照台北市
      建築師公會之鑑定方法，該鑑定人係會同兩造勘察鑑定標
      的物之整體構造、室內裝修情況、公共設施之設置、管理
      維護情形、戶外環境、外觀造型及交通狀況等，並透過內
      政部地政司網站查詢該房地所在區域最接近估價日期（即
      90年7月）之不動產交易資訊，並赴鄰近地區收集不動產
      買賣行情資料等（參見鑑定報告「履勘經過及情況」所載
      ），足徵台北市建築師公會所為鑑定結果較符合上開房地
      之實際價額。
    (3)乙○雖主張本件僅係計算兩造聯合財產關係消滅時之財產
      價值，尚無實際移轉所有權登記，亦非拍賣或出賣，故無
      計扣土地增值稅之必要。惟查，計算夫妻剩餘財產價值，
      本應以其財產淨值為準，此觀諸上開規定須以夫妻於聯合
      財產關係消滅時之現存財產扣除債務餘額計算差額自明，
      而土地增值稅係不動產內含之成本負擔，故於計算不動產
      淨值時，自應扣除其土地增值稅。是乙○此部分之主張尚
      不足取。
    (4)乙○又主張系爭內湖路房地介於內湖捷運線西湖站與港墘
      站間，屬內湖捷運線高架段CB410標，而該標於92年4月間
      開標，於同年6月開始施作，台北市建築師公會所為上開
      鑑定報告將捷運因素列入鑑價考量，其鑑定結果自難信其
      翔實等語。惟查，決定不動產價格之因素，除該不動產本
      身建築條件（如建築品質、屋齡、外觀、管理維護等）及
      所在地理位置目前發展狀況（如環境品質、交通狀況、經
      濟活動等）外，就該不動產將來發展所為之預期，往往亦
      成為重要考量因素。查乙○主張內湖捷運線高架段CB410
      標於92年4月間開標，於同年6月開始施作之事實，固提出
      相關報導為證（見本院卷第138至141頁），惟依一般生活
      經驗，基於不動產交易預期心理作用，捷運工程對附近不
      動產交易價格之影響應於工程計劃定案時即已發生，而非
      始於開始施工時期。是乙○執此質疑上開鑑定結果，亦不
      足採。
    (5)乙○又主張系爭內湖路房地於90年度之土地公告現值幾為
      系爭成功路房地之2倍，前者房屋面積亦大於後者，且政
      府評定現值前者亦高於後者，故台北市建築師公會評定二
      房地價值僅差距200萬元，顯非確實等語。惟查，依一般
      經驗法則，評定不動產價值並未非完全依據土地公告現值
      及政府評定房屋現值而為推算，尚涉及該不動產各方面之
      主客觀條件因素，已於前述。而依台北市建築師公會鑑定
      報告所載，其就所鑑定不動產價值係兼採市場實例比較法
      及原價法而為評估，就土地價值部分除考慮公告現值外，
      尚慮及區位地段等級、個別因素等，而就建物價值之評估
      ，則除考慮建物面積外，尚慮及該建物耐用殘值、地段等
      級、實質環境、個別因素、樓層效用等事項（參見鑑定報
      告「鑑定結果」所載），是乙○僅以土地公告現值、建物
      面積及政府評定房屋現值為計算基準，即指摘台北市建築
      師公會所為鑑定結果不實云云，自非可採。
  2.甲○○於90年7月31日名下有二部自用小客車，此有歸戶財
    產查詢清單、台北市監理處91年10月25日北市監三字第
    09134846300號函附汽車新領牌照登記書等件附卷可稽（見
    原審卷第89、167、201、202頁），其中車牌號碼2B-9709
    號自用小客車（中華廠牌，2001年出廠，排汽量2350CC）經
    鑑價為36萬元，另車牌號碼AX-2623號自用小客車（福特六
    和廠牌,1991 年出廠，排汽量1789CC）經鑑價為3萬元，此
    有台北市汽車商業同業公會鑑定函附卷為憑（見原審卷第
    277至280頁），是甲○○此部分財產合計39萬元。
  3.甲○○迄至90年7月31日止，於保證責任台北市第一信用合
    作社內湖分社（下稱台北一信）之存款餘額為1,292元，於
    台北銀行之存款餘額3,143元，於郵局之存款餘額為9,399元
    、8,963元，合計22,797元，此為兩造所不爭執（見原審卷
    第320、333頁），並有台北一信91年9月18日北市一信內字
    第27號函附存款交易明細表、台北銀行內湖分行91年9月20
    日北銀內湖字第9160211200號函附存款資料、台灣北區郵政
    管理局91年9月27日支九一字第506153002號函附帳務明細等
    件在卷可稽（見原審卷第179至183、188頁），堪信為真正
    。
  4.甲○○先後於90年1月19日、90年7月26日以系爭內湖路房地
    為擔保，分別向國泰人壽公司抵押貸款150萬元、100萬元，
    尚欠2,430,472元未清償之事實，有貸款證明書為證（見原
    審卷第107、108頁）。查國泰人壽公司於90年1月19日匯款
    150萬元入甲○○於台北一信帳戶，而甲○○隨即於當日提
    領77萬元，並於90年2月5日提領73萬元，致該帳戶存款餘額
    僅剩100元；嗣國泰人壽公司復於90年7月26日匯款100萬元
    入甲○○上開帳戶，甲○○於90年7月31日系爭離婚判決確
    定當日將該100萬元領出，致該帳戶存款餘額僅剩1,292元等
    情，有上開台北一信函附存款交易明細表可稽（見原審卷第
    180頁）。甲○○於原審先則陳稱上開250萬元已用在小孩生
    活費、律師費用及其他賠償，並未作其他投資，已全數花用
    殆盡等語（見原審卷第218頁），惟查，甲○○對於乙○所
    負30萬元賠償債務已於89年4月5日因執行完畢而清債（詳如
    後述），又其因系爭離婚判決對乙○所負60萬元賠償債務，
    係於90年7月31日始確定發生，是甲○○就上開250萬元不可
    能係用於清償此二筆賠償債務，此外，甲○○並未舉證證明
    其有因支付小孩生活費、律師費用及其他賠償致將上開250
    萬元全數花用殆盡之事實，是甲○○此部分之主張不足信為
    真正。又甲○○於本院復主張其於此期間有汰舊換新購入新
    車，而該資產並非憑空而來等語。惟查，甲○○固有於90年
    1月間增加車牌號碼2B-9709號自用小客車之財產，惟其並未
    舉證證明該汽車交易資料及有以上開銀行貸款給付車款之事
    實，況甲○○為中學教員，有固定收入，除上開新借250萬
    元銀行貸款外，之前並無任何負債，而該車經鑑價結果僅36
    萬元，且其於原審亦未主張有以上開銀行貸款購車之事實，
    是尚難僅憑其向銀行貸款期間購入車輛一節，即認甲○○係
    以該貸款金額給付車款之事實。則甲○○既因向銀行貸款而
    取得250萬元之財產，而其又未舉證證明該250萬元已全數花
    用殆盡之事實，雖其未將該金錢存入其銀行或郵局帳戶，仍
    應推認該250萬元現金財產為甲○○於90年7月31日離婚時現
    存之財產。
  5.甲○○主張本院88年訴易字第60號判決命其應給付乙○30萬
    元部分，其事實發生於兩造婚姻關係存續期間，應列入乙○
    之原有財產及甲○○所負債務計算等語。惟按剩餘財產分配
    制度，在於夫妻於婚姻關係存續中，其財產之增加係夫妻共
    同努力、貢獻之結果，故賦予夫妻享有就剩餘財產平均分配
    之權利。查本院88年訴易字第60號係以甲○○於兩造婚姻關
    係存續中傷害乙○為由，而判命甲○○應賠償乙○30萬元之
    損害，嗣經乙○聲請強制執行，經原法院執行處以89年3月
    27日士院仁執富字第2741號執行命令准乙○向內湖郵局收取
    甲○○之存款，而乙○收取後即於89年4月5日存入其郵局帳
    戶，此有上開判決、執行命令、存款存摺在卷可按（見原審
    卷第96至100、225、226頁），則乙○就上開執行所得30 萬
    元賠償金迄至90年7月31日離婚時是否仍全數存在，已屬可
    議，況乙○就此損害賠償債權之取得，係因受甲○○傷害而
    發生，非基於甲○○對於婚姻之協力、貢獻而增益其財產，
    故依上述剩餘財產分配制度之立法意旨，亦不應列入乙○之
    原有財產，而許由甲○○請求分配。又甲○○就此債務既已
    於89年4月5日因強制執行而清償，即非於90年7月31日離婚
    時尚存之債務，是甲○○就此部分主張應列入其債務計算，
    於法亦有未合，不應准許。
  6.甲○○主張系爭離婚判決判命其應給付乙○60萬元部分，其
    事實亦發生於兩造婚姻關係存續期間，應列入乙○之原有財
    產、甲○○之債務計算等語。惟按民法第1056條所載之損害
    賠償，係以判決離婚為其請求權發生之原因（最高法院39年
    台上字第920號判例意旨參照），是乙○係於90年7月31日系
    爭離婚判決確定時起始取得此損害賠償債權，而甲○○亦是
    自斯時起負此賠償債務，故就此60萬元部分，不應列為乙○
    於婚姻關係存續中所取得之原有財產，亦非屬甲○○於婚姻
    關係存續中所負之債務。是甲○○此部分之主張亦不可取。
  7.綜上所述，甲○○之剩餘財產為6,564,723元（6,082,398＋
    390,000＋22,797＋2,500,000－2,430,472＝6,564,723）。
  (二)乙○部分：
  1.查系爭成功路房地係乙○於婚姻關係存續中所取得而現存之
    財產一節，為兩造所不爭執，並有建物登記謄本、土地登記
    謄本附卷為證（見原審卷第48至52頁），堪信為真正。
    (1)該房地經兩造合意之鑑定機關台北市建築師公會鑑定結果
      認：鑑定標的物位於台北市○○路○段30巷，使用分區
      為商業區但作住宅使用，地點近德安百貨公司，居住型態
      屬於繁華的德安生活圈。捷運內湖線將採高架方式通過
      成功路，沿街住戶難免受到施工及通車之喧擾，但標的物
      位於巷內反而有鬧中取靜之優點。經實地察訪標的物近鄰
      地區得悉：本區域商業大樓之店面房價以臨接大馬路者較
      高，但樓上住宅之房價則以未面向成功路者較貴。將來最
      接近的內湖站設在金龍路口，步行約5分鐘行程。本建
      物位於8層店舖住宅大廈的頂層，約建於84年2月間，迄鑑
      定價格日期90年7月之屋齡為6.5年，原先作為藝術工作室
      ，內部裝潢極具品味且建材精緻，屋主並在屋頂闢建空中
      花園，該花園依買賣合約之約定可由其管理使用。據屋主
      乙○表示在其進住前，該屋之屋頂花園及旋轉梯、屋頂突
      出物玻璃屋等已荒蕪多時，且當初格局只有大廳沒有房間
      ，經過其整修後才有目前景象。綜合分析結果，推定本標
      的物（含房屋及坐落基地）於90年7、8月間之合理單價為
      220,400元/坪，總價547萬元（土地增值稅為202,700元）
      等情，有該公會鑑定報告可稽（證物外放）。是依上開鑑
      定結果，扣除土地增值稅後，系爭成功路房地於90年7、8
      月間之房屋淨值為5,267,300元。
  2.乙○迄至90年7月31日，合作金庫銀行東門分行之存款餘額
    為86,270元，郵局之存款餘額為154,009元、145,435元，合
    計存款為385,714元之事實，亦為兩造所不爭執（見原審卷
    第323、332頁），且有該分行91年8月7日合金東門營字第
    0910003940 號函附存款資料、台灣北區郵政管理局91年8月
    14日文德執91執字第26號函附往來明細資料附卷為證（見原
    審卷第148 至156頁），堪信為真正。
  3.查兩造於婚姻關係存續中，分別提供系爭成功路房地及內湖
    路房地為擔保，均以乙○為債務人，分別向合作金庫、台北
    銀行抵押貸款，而於兩造離婚時，尚欠合作金庫2,452,233
    元，欠台北銀行401,789元，總計2,854,022元，為兩造所不
    爭執，並有上開不動產登記謄本、貸款查詢單在卷為憑（見
    原審卷第43至52、54、55頁），堪信為真正，是此部分應列
    入乙○之債務計算。甲○○雖主張上開台北銀行401,789元
    借款係以系爭內湖路房地為擔保，應屬兩造共同債務或列為
    甲○○之債務等語。惟查，該借款既係以乙○為債務人，即
    應列為乙○之債務，倘將來乙○未依約清償，致債權人行使
    抵押權以實現債權時，亦僅係甲○○得否於其代為清償之範
    圍內請求乙○返還之問題，尚不得因此即謂該債務屬兩造共
    同債務，或屬甲○○之債務，故甲○○此部分之主張並不足
    採。
  4.乙○主張其就系爭成功路房屋自87年11月至90年12月止共積
    欠管理費19,921元之事實，並提出繳費通知單、繳費收據為
    證（見原審卷第139、140頁）。而依該房屋所屬宏泰新象社
    區管理委員會函覆：「該戶所積欠之管理費為87年11月、12
    月、88年1至12月、89年1至12月、90年1至7月。共計33期，
    每期應繳495元，共計16,335元。90年7月31日前為空戶」，
    此有該函在卷可稽（見本院卷第144頁），是乙○就系爭成
    功路房地迄至兩造離婚時之90年7月31日止，共積欠管理費
    為16,335元。甲○○雖主張此部分費用係乙○故意不去繳納
    ，因而不能扣除等語，惟系爭成功路房屋迄至90年7月31日
    止既為空屋，乙○於此之前並未使用該房屋，是此期間之管
    理費不應責由乙○獨自負擔，而不列入剩餘財產分配之計算
    基準，故甲○○此部分所辯亦屬無據，而不足採。
  5.綜上所述，乙○之剩餘財產為2,782,657元（5,267,300＋
    385,714－2,854,022－16,335＝2,782,657）。
  (三)乙○主張兩造皆為中學教員，有固定收入，惟甲○○浪費成
    性，迄至兩造離婚判決確定時止，均由乙○繳納銀行貸款本
    息，而甲○○為規避分配財產之請求，於系爭離婚判決確定
    前尚以系爭內湖路房地向國泰人壽公司抵押貸款250萬元，
    故若平均分配剩餘財產，對乙○顯失公平等語；而甲○○則
    主張兩造名下之財產係因其利用閒暇時間從事創作所累積而
    來，乙○要求平分剩餘財產，顯然不公等語，均請求酌減對
    造之分配額。惟查，甲○○向國泰人壽公司抵押貸款250萬
    元一節，已列入剩餘財產計算，已如前述，至於其貸款動機
    為何，並不影響乙○本件分配財產之請求。此外，兩造就其
    各自主張對於婚姻及夫妻財產累積之貢獻高於對造之事實，
    均未舉證以實其說，均難信為真正。是本院認兩造就剩餘財
    產差額，以平均分配為適當。準此計算，乙○得請求甲○○
    給付1,891,033元｛（6,564,723－2,782,657 ）÷2＝
    1,891,033｝。
五、綜上所述，乙○請求甲○○給付1,891,033元及自起訴狀繕
    本送達翌日即91年4月23日起算之法定遲延利息，為有理由
    ；其逾此範圍之請求為無理由，不應准許。原審就上開應予
    准許部分，判命甲○○如數給付，並依兩造之聲請為准免假
    執行之宣告，並無不合，甲○○指摘此部分判決不當，求予
    廢棄改判，為無理由，不應准許。至於上開不應准許部分，
    原判決就超過1,891,033元部分判命甲○○給付，即有未洽
    ，甲○○就此部分指摘原判決不當，求予廢棄改判，即為有
    理由，應予准許。又乙○就原判決駁回其請求部分，指摘原
    判決不當，亦求予廢棄改判，為無理由，應併予駁回。
六、據上論結，本件甲○○之上訴為一部有理由、一部無理由，
    乙○之上訴為無理由，依民事訴訟法第450條、第449條第1
    項、第79條，判決如主文。
中　　華　　民　　國　　94　　年　　6 　　月　　7 　　日
　　　　　　　　　民事第四庭審判長法　官  張劍男
　　　　　　　　　　　  　        法　官  蔡芳齡
　　　　　　　　　　　　        　法　官  彭昭芬
正本係照原本作成。
乙○不得上訴。
甲○○如不服本判決，應於收受送達後20日內向本院提出上訴書
狀，其未表明上訴理由者，應於提出上訴後20日內向本院補提理
由書狀（均須按他造當事人之人數附繕本）上訴時應提出委任律
師或具有律師資格之人之委任狀；委任有律師資格者，另應附具
律師資格證書及釋明委任人與受任人有民事訴訟法第466條之一
第一項但書或第二項（詳附註）所定關係之釋明文書影本。
中　　華　　民　　國　　94　　年　　6 　　月　　9 　　日
　　　　　　　　　　　　　　　　　書記官  丁華平
附註：
民事訴訟法第四百六十六條之一（第一項、第二項）：
對於第二審判決上訴，上訴人應委任律師為訴訟代理人。但上訴
人或其他法定代理人具有律師資格者，不在此限。
上訴人之配偶、三親等內之血親、二親等內之姻親，或上訴人為
法人、中央或地方機關時，其所屬專任人員具有律師資格並經法
院認為適當者，亦得為第三審訴訟代理人。
